臺灣嘉義地方法院刑事判決
111年度訴字第218號
公  訴  人  臺灣嘉義地方檢察署檢察官
被      告  黃冠豪



指定辯護人  黃俊仁律師
上列被告因違反毒品危害防制條例案件，經檢察官提起公訴（11
1年度偵字第1298號），本院判決如下：
    主    文
黃冠豪犯販賣第二級毒品罪，處有期徒刑貳年陸月。未扣案之行
動電話（含門號○○○○○○○○○○號sim卡壹枚）壹支及犯罪所得新臺
幣伍仟元沒收，於全部或一部不能沒收或不宜執行沒收時，追徵
其價額。
    犯罪事實
一、黃冠豪明知甲基安非他命屬毒品危害防制條例第2條第2項第
    2款所列之第二級毒品，不得販賣，竟意圖營利，基於販賣
    第二級毒品甲基安非他命之犯意，以行動電話門號00000000
    00號（起訴書誤載為0000000000號）綁定之「WeChat」通訊
    軟體作為聯絡工具（暱稱「冠豪」、ID「anyou_2」），與
    林宜德聯繫後，於民國110年10月3日19時10分許，在黃冠豪
    位在嘉義市西區之居所，以新臺幣（下同）5,000元之價格
    ，出售甲基安非他命與林宜德1次。
二、案經嘉義市政府警察局移送臺灣嘉義地方檢察署檢察官偵查
    起訴。
    理    由
一、按被告以外之人於審判外之陳述，雖不符刑事訴訟法第159
    條之1至第159條之4之規定，而經當事人於審判程序同意作
    為證據，法院審酌該言詞陳述或書面陳述作成時之情況，認
    為適當者，亦得為證據，此觀刑事訴訟法第159條之5第1項
    規定甚明。查被告黃冠豪辯護人暨檢察官於本院就以下本判
    決引用之證據均同意有證據能力（本院卷第141頁），本院
    審酌卷附言詞陳述及書面陳述作成時之情況，尚無違法不當
    ，與本案待證事實間復具有相當之關聯性，且經本院於審理
    時逐一提示予被告及辯護人表示意見，而認上開證據資料合
    於刑事訴訟法第159條之5規定，因而均具證據能力。至其餘
    憑以認定本案犯罪事實之非供述證據，查無違反法定程序取
    得之情，依同法第158條之4規定反面解釋，亦具證據能力。
    　　
二、上揭犯罪事實，業據被告於警詢及本院均坦承不諱，核與證
    人即購毒者林宜德於警偵之證述相符（警卷第12至16頁；偵
    卷第31至33頁）。復有指認犯罪嫌疑人紀錄表1份、被告持
    用之彰化銀行金融卡翻拍照片1張、證人之網路銀行轉帳明
    細截圖2張、被告與證人之對話紀錄截圖11張在卷可佐（警
    卷第18至20頁、第26至27頁、第29至32頁）。綜合上開證據
    ，足認被告前揭任意性自白與事實相符，本案犯行應可認定
    。
三、被告於警詢即自承其向上手購買5公克可以便宜5,000元，從
    中取1.8公克給證人獲得5,000元，所以其可以從中賺取2公
    克價差2,000元，其因此購買毒品會比較便宜等語（警卷第4
    頁背面）。衡諸甲基安非他命量微價高，且為政府查緝之違
    禁物，販賣甲基安非他命罪責非輕，凡販賣毒品者，茍無利
    益可圖，應無甘冒被他人供出來源或遭檢警查緝法辦之危險
    而平價供應無何交情可言之他人施用之理，因此其販入之價
    格必較出售之價格低廉，或以同一價格販賣而減少毒品之份
    量，而有從中賺取買賣價差牟利之意圖及事實，應屬合理之
    認定，是被告上開所述應堪採信。是被告就本案販賣甲基安
    非他命當具有營利之意圖。
四、綜上所述，本案事證明確，被告之犯行堪以認定，應依法論
    科。　
五、論罪科刑：
（一）核被告所為，係犯毒品危害防制條例第4條第2項之販賣第
      二級毒品罪。被告持有所販賣第二級毒品之低度行為，為
      前揭販賣第二級毒品之高度行為所吸收，不另論罪。
（二）刑之加重或減輕：
    ⒈檢察官固提出被告之施用毒品前案執行完畢相關資料，主
      張被告本案行為符合累犯要件並請求加重其刑等語，惟上
      開前案係於110年11月17日徒刑易科罰金執行完畢一節，
      有臺灣高等法院被告前案紀錄表及公訴人所提出之自行收
      納款項統一收據影本附卷可佐（本院卷第77至81頁）。被
      告係於執行完畢前之同年10月3日為本案犯行，自不符合
      刑法第47條第1項之累犯要件規定，公訴人上開主張尚有
      誤會，併予敘明。
　　⒉毒品危害防制條例第17條第1項部分
　　　查被告於警詢供稱其所販賣之甲基安非他命，係向「WeCh
      at」暱稱為「寒」之陳昱翰取得，後經員警查獲第三人陳
      昱翰，並經第三人坦承有於110年9月間提供甲基安非他命
      給被告等節，有被告之警詢筆錄、嘉義市政府警察局刑事
      案件移送書附卷可查（警卷第3至4頁；本院卷第51至55頁
      ），是被告應係向第三人取得甲基安非他命後所為之本案
      行為，則以有利於被告之認定，堪認本案犯行係因被告之
      供述進而查獲毒品來源，應依毒品危害防制條例第17條第
      1項規定予以減輕其刑（得減輕至3分之2）。 
    ⒊毒品危害防制條例第17條第2項部分
　　　被告於警詢（即廣義之偵查程序）及本院審理時均已自白
      犯罪等情，業如前述。又按毒品危害防制條例第17條第2
      項規定：「犯第4條至第8條之罪於偵查及歷次審判中均自
      白者，減輕其刑。」此所謂「自白」，係指對自己之犯罪
      事實全部或主要部分為肯定供述之意，倘被告僅承認有幫
      助犯之行為分擔，因仍與正犯之核心參與者不同，應認被
      告就主要犯罪事實並未坦承，自不符合「自白」之要件，
      而無毒品危害防制條例第17條第2項減刑規定之適用（最
      高法院108年度台上字第3640號判決意旨參照）。查被告
      在地檢署檢察官訊問過程中雖表示對於證人證述係向被告
      購買甲基安非他命有意見，然被告亦供稱：毒品是從其這
      邊拿出去沒錯，其是跟證人一同向他人買的，因為這樣比
      較便宜，而此毒品係其向別人買的，證人再從其這邊拿出
      去等語（偵卷第41至43頁），而訊問過程中未明確訊問被
      告是否認罪，就上開被告所述，應有對自己之犯罪事實全
      部或主要部分為肯定供述之意，是承上開判決及法文意旨
      ，爰依毒品危害防制條例第17條第2項減輕其刑。
　　⒋另依據刑法第71第2項規定，就上開減輕其刑之事由遞減之
      。
　　⒌辯護人雖稱請考量被告就本案所犯有情輕法重之情形而請
      求依刑法第59條規定酌減刑度等語（本院卷第144頁）。
      惟按刑法第59條規定之酌量減輕其刑，必須犯罪另有特殊
      之原因與環境，在客觀上足以引起一般同情，認為即使予
      以宣告法定最低度刑，猶嫌過重者，始有其適用，而此項
      犯罪情狀是否顯可憫恕而酌量減輕其刑之認定，亦屬法院
      得依職權自由裁量之事項（最高法院102年度台上字第414
      0號判決意旨參照）。然毒品危害防制條例第4條第2項之
      販賣第二級毒品罪，法定刑為無期徒刑或10年以上有期徒
      刑，得併科1,500萬元以下罰金，被告已因前述供出上游
      因而查獲及偵審均坦認犯罪等情節，依毒品危害防制條例
      第17條第1、2項規定減輕其刑，則其法定最低度刑已有所
      減輕，自實已難認另有特殊之原因與環境，客觀上足以引
      起一般同情，故並無科以該減輕後之最低度刑仍嫌過重之
      情輕法重情形，揆諸上開說明，爰不依刑法第59條規定酌
      量減輕其刑，附此敘明。
（三）爰審酌被告前於91年間即曾因販賣毒品為法院判決處刑，
      有臺灣高等法院被告前案紀錄表可憑。當應明知甲基安非
      他命屬第二級毒品，具有成癮性、濫用性及社會危害性，
      我國法律乃嚴令禁絕，竟仍再次為牟取個人不法利益，無
      視上情而販賣之，助長毒品流通，破壞國民健康，且一般
      施用者為圖購買毒品解癮，往往不惜耗費鉅資以致散盡家
      財，非但可能連累親友，甚或鋌而走險實施各類犯罪，對
      社會治安造成潛在風險，則流毒所及，非僅多數人之生命
      、身體受其侵害，社會、國家之法益亦不能倖免，其行為
      對社會所生危害甚鉅，所為誠屬不該。惟考量被告坦認犯
      行，且供出上手查獲毒品來源而對國家查緝毒品有所助益
      ，另衡量被告僅有本案之1次犯行之情節；暨兼衡被告於
      本院自陳之智識程度、職業，及家庭經濟狀況等一切情狀
      ，量處如主文所示之刑。
六、本案被告持用以販賣毒品之行動電話（含0000000000號sim
    卡1枚）1支，雖未據扣案，仍應依毒品危害防制條例第19條
    第1項前段規定，不問屬於犯罪行為人與否，予以沒收，並
    依刑法第38條第4項規定，諭知如全部或一部不能沒收或不
    宜執行沒收時，追徵其價額。至被告獲取之販毒所得5,000
    元，亦未據扣案，依刑法第38條之1第1項前段、第3項規定
    沒收，如全部或一部不能沒收或不宜執行沒收時，追徵其價
    額。
據上論斷，應依刑事訴訟法第299條第1項前段，毒品危害防制條
例第4條第2項、第17條第1項、第2項、第19條第1項，刑法第11
條、第38條第4項、第38條之1第1項前段、第3項，判決如主文。
本案經檢察官周欣潔提起公訴，檢察官葉美菁到庭執行職務
中　　華　　民　　國　　111 　年　　8 　　月　　31　　日
　　　　　　　　　刑事第三庭  審判長法　官  吳育霖
                                    法  官  張佐榕
                                    法  官  方宣恩
以上正本證明與原本無異。
如不服本判決應於收受判決後20日內向本院提出上訴書狀，並應敘述具體理由；其未敘述上訴理由者，應於上訴期間屆滿後20日內向本院補提理由書（均須按他造當事人之人數附繕本）「切勿逕送上級法院」。　　　　　　　　　　　
中　　華　　民　　國　　111 　年　　8 　　月　　31　　日
                                    書記官  廖婉君
附錄本案論罪科法條全文：
毒品危害防制條例第4條
製造、運輸、販賣第一級毒品者，處死刑或無期徒刑；處無期徒
刑者，得併科新臺幣3千萬元以下罰金。
製造、運輸、販賣第二級毒品者，處無期徒刑或10年以上有期徒
刑，得併科新臺幣1千5百萬元以下罰金。
製造、運輸、販賣第三級毒品者，處7年以上有期徒刑，得併科
新臺幣1千萬元以下罰金。
製造、運輸、販賣第四級毒品者，處5年以上12年以下有期徒刑
，得併科新臺幣5百萬元以下罰金。
製造、運輸、販賣專供製造或施用毒品之器具者，處1年以上7年
以下有期徒刑，得併科新臺幣1百50萬元以下罰金。
前五項之未遂犯罰之。